臺灣高等法院民事裁定　　　　　　　　 100年度抗字第1599號
抗　告　人　三東儀器股份有限公司
法定代理人　林克銘
代　理　人　張仁龍律師
上列抗告人因與相對人華致生化科技事業股份有限公司間假扣押
事件，對於中華民國100年10月13日臺灣臺北地方法院100年度全
字第2391號裁定提起抗告，本院裁定如下：
    主  文
抗告駁回。
抗告訴訟費用由抗告人負擔。
    理  由
一、抗告意旨：民國（下同）97年12月8日，抗告人與相對人（
    原名華致事業有限公司）簽立買賣合約，抗告人出售「全自
    動血球分析儀Sysmex XT-1800i」1套（下稱系爭機器），價
    金為新台幣（下同）84萬元；相對人應於5年內按月付款，
    每期價金1萬4000元，並交付面額均為2萬7500元之支票60紙
    （面額共165萬元）。然而，自100年9月30日起，相對人所
    簽發第27期支票即退票，欠付貨款37萬8000元相當於系爭機
    器殘值（未領票款共74萬元2500元）。而相對人位於台北市
    ○○○路2段237號8樓6至9室之營業所，業已人去樓空，確
    有變賣財產逃匿之情。恐日後取回系爭機器時，有不能強制
    執行或甚難執行之虞，抗告人願供擔保以補釋明之不足，爰
    請求假扣押系爭機器等語。嗣原裁定認抗告人係請求對特定
    物強制執行，並非行使金錢債權，遂裁定駁回抗告人聲請。
    惟抗告人係依動產擔保交易法行使取回權，仍符合假扣押要
    件；故原裁定實有違誤。爰提起抗告請求廢棄原裁定，准就
    系爭機器為假扣押云云。
二、按「債權人就金錢請求或得易為金錢請求之請求，欲保全強
    制執行者，得聲請假扣押」、「假扣押，非有日後不能強制
    執行或甚難執行之虞者，不得為之」「請求及假扣押之原因
    ，應釋明之。前項釋明如有不足，而債權人陳明願供擔保或
    法院認為適當者，法院得定相當之擔保，命供擔保後為假扣
    押」，民事訴訟法第522條第1項、第523條第1項、第526條
    第1、2項定有明文。次按「釋明事實上之主張者，得用可使
    法院信其主張為真實之一切證據。但依證據之性質不能即時
    調查者，不在此限」，同法第284條亦定有明文。再者，所
    謂假扣押之原因，即債務人有日後不能強制執行或甚難執行
    之虞或應在外國為強制執行者是也…。諸如債務人浪費財產
    、增加負擔、或就其財產為不利益之處分，將達於無資力之
    狀態、或移住遠地、逃匿無蹤或隱匿財產等情形均屬之。債
    權人就假扣押之原因，依法有釋明之義務，亦即須提出可使
    法院信其主張為真實之證據，必待釋明有所不足，而債權人
    陳明願供擔保後，始得准為假扣押；若債權人未釋明假扣押
    之原因，即不符假扣押之要件（最高法院94年度台抗字第
    1182號裁定意旨參照）。
三、經查，抗告人就其假扣押之請求，固已提出合約書、支票明
    細一覽表、發票（見原審卷第7至12頁），以為釋明。然就
    日後有不能或甚難強制執行之虞之假扣押原因，則僅提出相
    對人所簽發、發票日100年9月30日、面額2萬7500元、票號
    0000000號之支票暨退票理由單、未屆期支票26張、相對人
    營業所外觀相片10張為釋明（見原審卷第13至44頁）。經核
    抗告人所持有之27張支票，僅票號0000000號支票經提示付
    款退票（見同上卷第13頁），其他支票尚無經提示遭退票之
    紀錄，上開退票理由單亦無「拒絕往來戶」等字樣之註記，
    無從釋明相對人已無支付能力。至抗告人所提供相片僅能顯
    示相對人營業所玻璃門呈關閉狀態，尚不足以認為相對人有
    搬移、隱匿財產之情，據此難認抗告人已就假扣押之原因為
    相當之釋明，自亦不生得命供擔保以補釋明不足之問題。揆
    之首揭說明，其聲請即有不足，應予駁回。從而，原裁定駁
    回抗告人聲請，理由雖與本院不同，但結論並無二致，仍應
    予以維持。抗告意旨指摘原裁定不當，聲明廢棄，為無理由
    ，應予駁回，爰裁定如主文。
中    華    民    國   100    年    12    月    27    日
                    民事第二十庭
                        審判長法  官 張  蘭
                              法  官 林曉芳
                              法  官 吳燁山
正本係照原本作成。
不得再抗告。

中    華    民    國   100    年    12    月    28    日
                              書記官 于  誠